臺灣臺北地方法院刑事判決
110年度易字第500號
公  訴  人  臺灣臺北地方檢察署檢察官
被      告  吳冠宏  (民國00年0月0日生)


上列被告因詐欺案件，經檢察官聲請簡易判決處刑（109年度偵
字第27699號），經本院改行通常訴訟程序，判決如下：
    主  文
吳冠宏幫助意圖為自己不法之所有，以詐術使人將本人之物交付
，累犯，處拘役肆拾日，如易科罰金，以新臺幣壹仟元折算壹日
。
未扣案之犯罪所得新臺幣貳仟元沒收，於全部或一部不能沒收或
不宜執行沒收時，追徵其價額。
    事  實
一、吳冠宏知悉不法份子經常利用他人申請之行動電話門號從事
    財產犯罪，以獲取不法利益並逃避執法人員之追查，且依其
    社會經驗，應有相當之智識程度可預見提供己所申辦之行動
    電話門號供他人使用，將可能幫助他人從事詐欺取財之犯罪
    ，仍基於縱使他人利用其所提供之行動電話門號實施詐欺取
    財亦不違其本意之幫助詐欺不確定故意，經由某姓名年籍不
    詳之友人介紹，而知悉某姓名年籍不詳之成年男子欲收購行
    動電話門號SIM卡，即於民國109年3月7日，在位於新北市中
    和區之遠傳電信中和南勢角門市，申辦門號0000000000號行
    動電話之SIM卡及其餘4個門號之行動電話SIM卡（另4個門號
    號碼均詳卷），再於臺北市文山區羅斯福路某巷子內，將上
    開5個門號SIM卡均售予該不詳男子，獲取新臺幣（下同）2,
    000元之報酬，而供該不詳男子所屬之詐欺集團使用，以此
    方式幫助該詐欺集團成員向他人詐欺取財。嗣該詐欺集團成
    員即於同年月15日上午10時許，利用吳冠宏所提供之門號00
    00000000號行動電話與劉茵采聯絡，佯稱為劉茵采之子，亟
    需用錢，致劉茵采因而陷入錯誤，於次日（16日）中午12時
    許，前往位於新北市○○區○○路0段000000號之板橋光復橋郵
    局，臨櫃匯款3萬元至張瀞云名下中華郵政股份有限公司（
    下稱中華郵政）帳戶（帳號00000000000000號，下稱張瀞云
    郵局帳戶）。後劉茵采與親友聯繫後，發覺受騙，始報警並
    循線查悉前情。 
二、案經劉茵采訴由臺南市政府警察局永康分局移送臺灣臺南地
    方檢察署檢察官呈請臺灣高等檢察署檢察長令轉臺灣臺北地
    方檢察署檢察官偵查起訴。
    理  由
壹、程序部分：
一、按被告以外之人於審判外之言詞或書面陳述，除法律有規定
    者外，不得作為證據；被告以外之人於審判外之陳述，經當
    事人於審判程序同意作為證據，法院審酌該言詞陳述或書面
    陳述作成時之情況，認為適當者，亦得為證據。當事人、代
    理人或辯護人於法院調查證據時，知有第159條第1項不得為
    證據之情形，而未於言詞辯論終結前聲明異議者，視為有前
    項之同意，刑事訴訟法第159條第1項及第159條之5分別定有
    明文。經查，告訴人即證人劉茵采及證人張瀞云於警詢時所
    為之陳述，就被告而言固均屬傳聞證據，惟被告就前揭審判
    外陳述之證據能力，業於準備程序中表示不爭執，且迄至言
    詞辯論終結前亦未再聲明異議。經核上開未經爭執證據能力
    之證據資料製作時情況，查無違法不當或證明力明顯過低之
    瑕疵，認為就被告所涉犯罪事實部分，以之作為證據應屬適
    當。
二、又本案認定事實所引用之文書證據，並無證據證明係公務員
    或從事業務之人違背法定程式所取得，亦無刑事訴訟法第15
    9條之4之顯有不可信之情況與不得作為證據之情形。本院斟
    酌本案卷內之證據並非非法取得，亦無證明力明顯過低之情
    形，且經本院於審判期日依法進行證據之調查、辯論，被告
    於訴訟上之程序權即已受保障，故前揭各該證據，均得採為
    證據。
三、另卷附照片，係以電子科技設備運作所留存之影像紀錄，核
    非供述證據，不受傳聞法則之限制，具有證據能力，合先敘
    明。　　
貳、實體部分：
一、訊據被告吳冠宏就上開犯罪事實於本院審理期日中坦承不諱
    （參本院易字卷第82頁），核與告訴人劉茵采及證人張瀞云
    所為證述並無齟齬（參南檢警卷第3至13頁），且有張瀞云
    郵局帳戶基本資料及交易明細、匯款申請書、通聯調閱查詢
    單明細、手機截圖翻拍照片、被告申請遠傳電信預付卡門號
    資料及申請書等附卷可佐（參南檢警卷第25至27、29、33至
    45、47至53頁、北檢偵字卷第18至64頁），堪認被告上開任
    意性自白核與事實相符，足以採信。至起訴意旨誤載被告係
    於位於臺北市羅斯福路上某遠傳電信門市申辦前開行動電話
    門號SIM卡，核與卷附遠傳電信預付卡申請書上所載銷售店
    點為中和南勢角門市不符，應由本院更正如上。本院衡酌今
    日一般人申辦行動電話門號並非難事，如非供犯罪之不法使
    用，衡諸常情，實無置自己名義之行動電話門號不用，而取
    得他人行動電話門號使用之必要。且行動電話門號係個人之
    聯絡工具，一般人皆有妥為保管防止他人任意使用之認識，
    縱因特殊情況偶有交付他人使用之需，亦必然深入瞭解用途
    後再行提供以使用，且對交付使用之對方具有信賴基礎存在
    ，方符常情。而該等專有物品如落入不明人士手中，而未加
    以闡明正常用途，極易被利用為與財產有關之犯罪工具，此
    已為吾人依一般生活認知所易於體察之常識，參以邇來犯罪
    者使用他人帳戶存摺或行動電話門號作為指示被害人付款工
    具之犯罪類型層出不窮，並廣經媒體披載，凡對社會動態尚
    非全然不予關注者均能知曉，尤以有犯罪意圖者，若非有正
    當理由，竟無故徵求他人提供行動電話門號，客觀上亦可預
    見其目的乃係藉由該門號實施犯罪，並有意隱匿撥打電話之
    流程及真正行為人身分曝光之用意，一般人本於普通認知能
    力實均易於瞭解。是被告雖已可預見其自己所申辦之行動電
    話門號SIM卡若任意提供予他人使用，將幫助他人實施詐欺
    取財之犯罪，卻仍將其所申辦之門號SIM卡交付予他人，顯
    具縱有人以其所申辦門號實施詐欺取財犯罪亦不違背本意之
    幫助意思甚明，準此，堪認被告前開任意性自白核與事實相
    符，應可信為真正。綜上所述，本件事證已臻明確，被告幫
    助詐欺取財之犯行洵堪認定，應依法論科。
二、按刑法上之幫助犯，係對於犯罪與正犯有共同之認識，而以
    幫助之意思，對於正犯資以助力，而未參與實施犯罪之行為
    者而言（最高法院75年度台上字第1509號、88年度台上字第
    1270號號判決意旨併參）。是若未參與實施犯罪構成要件之
    行為，而係出於幫助之意思提供助力，即屬幫助犯，而非共
    同正犯。查本件被告提供其個人所申辦之行動電話門號SIM 
    卡予某不詳男子所屬之詐欺集團，以供該詐欺集團所屬成員
    作為詐欺取財之用。因被告提供自己行動電話門號SIM卡之
    行為，僅係為他人之詐欺取財犯行提供助力，且依目前卷內
    資料，尚無證據證明被告係以自己實施詐欺犯罪之意思，而
    與他人有共同犯罪之犯意聯絡，是認本件被告應係出於幫助
    詐欺取財之犯意，而為詐欺取財構成要件以外之行為。故核
    被告所為，係犯刑法第30條第1項前段、第339條第1項之幫
    助詐欺取財罪。
三、按刑法第47條第1項規定：「受徒刑之執行完畢，或一部之
    執行而赦免後，5年以內故意再犯有期徒刑以上之罪者，為
    累犯，加重本刑至二分之一。」，有關累犯加重本刑部分，
    不生違反憲法一行為不二罰原則之問題。惟其不分情節，基
    於累犯者有其特別惡性及對刑罰反應力薄弱等立法理由，一
    律加重最低本刑，於不符合刑法第59條所定要件之情形下，
    致生行為人所受之刑罰超過其所應負擔罪責之個案，其人身
    自由因此遭受過苛之侵害部分，對人民受憲法第8條保障之
    人身自由所為限制，不符憲法罪刑相當原則，牴觸憲法第23
    條比例原則。於此範圍內，有關機關應自本解釋公布之日起
    2年內，依本解釋意旨修正之。於修正前，為避免發生上述
    罪刑不相當之情形，法院就該個案應依本解釋意旨，裁量是
    否加重最低本刑（司法院大法官會議釋字第775號解釋參照
    ）。查被告前因①違反毒品危害防制條例案件，經本院107年
    度簡字第1161號判決判處有期徒刑4月確定，又因②違反毒品
    危害防制條例案件，經本院107年度審簡字第1984號判決判
    處有期徒刑4月確定，上開2罪再經本院108年度聲字第121號
    才定應執行有期徒刑7月確定，於108年5月6日易科罰金執行
    完畢，有臺灣高等法院被告前案紀錄表存卷可查，其受有期
    徒刑執行完畢，5年內故意再犯本件有期徒刑以上之罪，為
    累犯，衡酌其前案所犯之違反毒品危害防制條例案件與本案
    之犯罪事實、犯罪型態、原因及侵害法益，皆屬不同，無從
    執此逕認被告有何特別之惡性，或對於刑罰之反應力顯然薄
    弱之情，本院認尚無依刑法第47條第1項規定加重其刑之必
    要。又被告既係幫助他人犯罪，犯罪情節及惡性尚難逕與實
    施恐嚇取財之正犯為等同之評價，爰依刑法第30條第2項之
    規定，減輕其刑。
四、爰審酌被告草率提供行動電話門號SIM卡予不詳人士，卻未
    能事先預防該門號流於不法使用，因此造成告訴人因受詐欺
    而受有財產上損害，並使司法機關難以追查詐欺取財正犯之
    真實身分，行為誠有不該，惟念及被告於本院審理程序時終
    知坦然面對自身犯行，雖未能賠償告訴人所受損失，仍足認
    有相當之悔意，兼衡酌其除有上述違反毒品危害防制條例案
    件之前科紀錄外，另有詐欺、毀損、妨害自由等前科紀錄，
    有臺灣高等法院被告前案紀錄表可徵，素行難稱良好、智識
    程度為高職肄業、現從事水電工作、無需撫養對象等一切情
    況，量處如主文所示之刑，並諭知易科罰金之折算標準，以
    為警惕。
五、按犯罪所得，屬於犯罪行為人者，沒收之。但有特別規定者
    ，依其規定；前2項之沒收，於全部或一部不能沒收或不宜
    執行沒收時，追徵其價額，刑法第38條之1第1項、第3項有
    明文規定。被告既供承其出售行動電話門號SIM卡予該不詳
    男子，因而獲取2,000元之報酬，即屬被告之犯罪所得，應
    予以沒收，且因未扣案，於全部或一部不能沒收或不宜執行
    沒收時，依第38條之1第3項之規定，應追徵其價額。　　
據上論斷，應依刑事訴訟法第299條第1項前段，刑法第30條第1 
項前段、第2項、第339條第1項、第47條第1項、第41條第1項前
段、第38條之1第1項前段、第3項，刑法施行法第1之1條第1項，
判決如主文。
本案經檢察官陳弘杰聲請簡易判決處刑，經檢察官郭昭吟到庭執
行職務。
中　　華　　民　　國　　110 　年　　10　　月　　25　　日
                  刑事第四庭    審判長法  官  陳柏宇
                                      法  官  許芳瑜
                                      法  官  吳明蒼 
以上正本證明與原本無異。 
如不服本判決應於收受送達後20日內向本院提出上訴書狀，並應
敘述具體理由；其未敘述上訴理由者，應於上訴期間屆滿後20日
內向本院補提理由書（均須按他造當事人之人數附繕本）「切勿
逕送上級法院」。告訴人或被害人如對於本判決不服者，應具備
理由請求檢察官上訴，其上訴期間之計算係以檢察官收受判決正
本之日期為準。 因疫情而遲誤不變期間，得向法院聲請回復原
狀。
                                      書記官  周尚諭
中　　華　　民　　國　　110 　年　　10　　月　　26　　日
附錄論罪科刑法條：
中華民國刑法第30條
（幫助犯及其處罰）
幫助他人實行犯罪行為者，為幫助犯。雖他人不知幫助之情者，
亦同。
幫助犯之處罰，得按正犯之刑減輕之。
中華民國刑法第339條
（普通詐欺罪）
意圖為自己或第三人不法之所有，以詐術使人將本人或第三人之
物交付者，處5年以下有期徒刑、拘役或科或併科50萬元以下罰
金。
以前項方法得財產上不法之利益或使第三人得之者，亦同。
前二項之未遂犯罰之。